【裁判字號】    97,交聲,269
【裁判日期】    970214
【裁判案由】    聲明異議
【裁判全文】
臺灣高雄地方法院交通事件裁定         97年度交聲字第269號
原處分機關  交通部公路總局高雄區監理所
異  議  人
即受處分人  甲○○
上列異議人即受處分人因違反道路交通管理處罰條例案件，對於
交通部公路總局高雄區監理所民國97年1 月18日所為之處分（原
處分案號：高監自裁字第裁80-NO0000000號），聲明異議，本院
裁定如下：
    主  文
原處分撤銷。
甲○○自用小客車駕駛人駕駛汽車，經測試檢定酒精濃度超過規
定標準，吊扣自用小客車駕駛執照壹拾貳個月。
    理  由
一、原處分意旨略以：異議人於民國96年9月23日早上6時35分許
    ，駕駛車號YU-3662 號自小客車，行經高雄縣大寮鄉○○村
    ○○○路頂埔—24號電線桿時，擦撞該電線桿，經送醫後，
    高雄縣政府警察局林園分局員警委託大東醫院對異議人施以
    抽血檢測其血液中酒精濃度為每毫升134 毫克，換算成呼氣
    酒精濃度達每公升0.67毫克，超過標準值，爰依道路交通管
    理處罰條例第35條第1 項第1 款規定，裁處異議人吊扣駕駛
    執照12個月（至罰鍰部分因業經刑案判決，依行政罰法第26
    條第1 項規定，逕依刑事法律處罰，故未裁處罰鍰）。且因
    酒駕違規行為調扣駕駛執照之目的並非僅為處罰違反道路交
    通管理事件之行為人，尚有暫時禁止行為人於道路上駕駛，
    以免其短期內再犯之用意，復因汽車駕駛執照之照類管理係
    採「1 照發照」，故上開裁處「吊扣駕駛執照12個月」之處
    分並無不當等語。
二、異議意旨略以：96年9 月22日晚上，伊確實有與家人吃薑母
    鴨及飲用高梁酒導致宿醉，隔日早上6 時許，伊駕駛前開自
    小客車外出買早點，途中為了閃避小狗而發生車禍，伊對上
    開違規事實並無意見，惟異議人為本件違規時係駕駛自小客
    車，有原舉發違反道路交通管理事件通知單可憑，是依法所
    受之處分應為限制駕駛自小客車之權利，而異議人持有之駕
    駛執照為聯結車職業駕駛執照，並以駕駛聯結車為業，自無
    從繳交普通小型車駕駛執照可供吊扣，經異議人向原處分機
    關查詢吊扣駕照事宜，原處分機關竟謂既然異議人無普通小
    型車駕駛執照可吊扣，則需繳送聯結車職業駕駛執照以供吊
    扣，此舉顯然將剝奪異議人駕駛大貨車之權利，對異議人之
    工作權造成極大之損害，亦與現行之道路交通管理處罰條例
    第68條之規定未合等語。
三、按「汽車駕駛人，駕駛汽車經測試檢定有酒精濃度超過規定
    標準之情形者，處新臺幣15,000元以上60,000元以下罰鍰，
    並當場移置保管其車輛及吊扣其駕駛執照1 年」，道路交通
    管理處罰條例第35條第1 項第1 款定有明文。查本件異議人
    對於前開酒後駕車之事實，並不爭執，而此部分之事實復有
    高雄縣政府警察局舉發違反道路交通管理事件通知單乙紙、
    本院96年度交簡字第4137號刑事簡易判決乙份在卷可憑，是
    異議人前開酒後駕車之違規事實，堪以認定。則原處分機關
    逕依道路交通管理處罰條例第35條第1 項第1 款規定，裁處
    調扣異議人駕駛執照1 年本無違法。惟查94年12月14日修正
    、95年3 月1 日施行前之道路交通管理處罰條例第68條係規
    定「汽車駕駛人，因違反本條例及道路交通安全規則之規定
    ，受吊扣或吊銷駕駛執照處分時，吊扣或吊銷其持有各級車
    類之駕駛執照」，惟修正後業已刪除「吊扣」之規定，改為
    「汽車駕駛人，因違反本條例及道路交通安全規則之規定，
    受吊銷駕駛執照處分時，吊銷其持有各級車類之駕駛執照」
    ，其修正理由乃係舊法將違法或違規駕駛人所持有各級車類
    之駕駛執照一併吊扣，失之過酷，影響人民工作及生活甚鉅
    ，故依修正後之該條規定，受吊扣駕駛執照處分時，僅能吊
    扣違規當時所駕車類之價駛執照，不再吊扣其持有各級車類
    之駕駛執照，僅於受吊銷駕駛執照處分時，始吊銷其持有各
    級車類之駕駛執照。故原處分機關所認原處分並無不當之理
    ，實與上開修法理由有悖，尚難認為有理。是原處分機關於
    作成吊扣駕駛執照處分時，應就異議人所應吊扣之駕駛執照
    種類明確指示，始符合依法行政原則。本件原處分就應吊扣
    之駕駛執照種類，未明確指示，實有未當。
四、綜上所述，本件異議人前開所辯為有理由，原處分機關未審
    酌及此，逕為裁罰，即難認為允當，從而，本件異議為有理
    由，爰撤銷原處分改諭知如主文第2 項所示之處罰。
據上論斷，應依道路交通管理處罰條例第87條第2 項，道路交通
案件處理辦法第20條，裁定如主文。
中    華    民    國    97    年    2     月    14    日
                           交通法庭法  官  林揚奇
以上正本證明與原本無異。
如不服本裁定應於裁定送達後5日內向本院提出抗告狀。
中    華    民    國    97    年    2     月    18    日
                                   書記官  何明昌


司法院資訊處製作；財團法人民間司法改革基金會備份。
